臺灣臺中地方法院刑事裁定
111年度單禁沒字第285號
聲  請  人  臺灣臺中地方檢察署檢察官
被      告  方聰明





上列聲請人聲請單獨宣告沒收案件（111 年度聲沒字第219 號）
，本院裁定如下：
    主  　文
扣案之第二級毒品甲基安非他命貳包（總淨重餘壹點伍肆公克）
、沾有第二級毒品甲基安非他命之吸食器壹組，均沒收銷燬之。
    理  　由
一、聲請意旨略以：被告方聰明於民國110 年1 月17日凌晨1 時
    50分許為警採尿前1 日之某時，在臺北市中山區林森北路某
    處，以將甲基安非他命摻入酒內之方式，施用第二級毒品甲
    基安非他命1 次，嗣於同月17日凌晨0 時20分許，駕駛車牌
    號碼000-0000號自用小客車在臺北市萬華區環河南路2 段與
    和平西路3 段之交岔路口附近，因形跡可疑為警盤查，經徵
    得被告同意搜索，為警在其上開使用之車內扣得第二級毒品
    甲基安非他命2 包（送驗數量總淨重1.56公克、驗餘數量總
    淨重1.54公克）及內有甲基安非他命殘留之吸食器1 組等物
    ，另經徵得其同意，於同月17日凌晨1 時50分許採集其尿液
    送驗，結果呈安非他命及甲基安非他命陽性反應而查獲，案
    經臺北市政府警察局萬華分局報告臺灣臺北地方檢察署陳請
    臺灣高等檢察署檢察長核轉臺灣臺中地方檢察署（下稱臺中
    地檢署）偵辦，然被告前因施用第二級毒品案件，經本院以
    109 年度易字第2296號裁定令入勒戒處所觀察、勒戒，並由
    臺中地檢署檢察官以110 年度院觀執緝字第31號執行上開裁
    定，將被告送法務部○○○○○○○○附設勒戒處所觀察、勒戒後，
    認無繼續施用毒品之傾向，已於110 年12月22日釋放出所，
    又被告上開施用毒品之時點，係在前揭觀察、勒戒執行完畢
    釋放前，核與該案適用同一觀察、勒戒程序，應為該觀察、
    勒戒程序效力所及，而由臺中地檢署檢察官以110 年度毒偵
    字第2713號為不起訴處分確定。惟扣得之甲基安非他命2 包
    、內有甲基安非他命殘留之吸食器1 組均屬違禁物，爰依刑
    法第40條第2 項、毒品危害防制條例第18條第1 項前段之規
    定，聲請宣告沒收銷燬之等語。
二、按違禁物或專科沒收之物得單獨宣告沒收，為刑法第40條第
    2 項所明定；次按查獲之第一、二級毒品及專供製造或施用
    第一、二級毒品之器具，不問屬於犯罪行為人與否，均沒收
    銷燬之，毒品危害防制條例第18條第1 項前段亦有明文。另
    按刑法關於沒收之相關規定，業於104 年12月30日修正，自
    105 年7 月1 日生效，認沒收為刑罰及保安處分以外之獨立
    法律效果，並規定應適用裁判時之法律，且刑法施行法第10
    條之3 規定「105 年7 月1 日前施行之其他法律關於沒收、
    追徵、追繳、抵償之規定，不再適用。」明白揭示後法優於
    前法之原則。惟毒品危害防制條例第18條第1 項規定亦於10
    5 年6 月22日修正公布，並自105 年7 月1 日施行，乃係因
    應上開刑法施行法第10條之3 施行後所為修正，而毒品危害
    防制條例第18條第1 項為刑法沒收專章之特別規定，本於特
    別法優於普通法原則，自應優先適用。
三、又按單獨宣告沒收由檢察官聲請違法行為地、沒收財產所在
    地或其財產所有人之住所、居所或所在地之法院裁定之，刑
    事訴訟法第455 條之34定有明文。被告之住居所並不在本院
    轄區，且依聲請意旨所載內容，可知被告施用第二級毒品甲
    基安非他命之地點，及其遭警查獲持有第二級毒品甲基安非
    他命2 包、沾有第二級毒品甲基安非他命之吸食器1 組之地
    點，亦非本院轄區，惟聲請人聲請宣告沒收銷燬之該等扣案
    物品，目前均由臺中地檢署保管乙情，有臺中地檢署110 年
    度安保字第1170號、111 年度保管字第171 號扣押物品清單
    附卷為憑（毒偵字2713號卷第97、133 頁），是本院就本件
    聲請單獨宣告沒收案件即有管轄權，先此敘明。　
四、經查，被告前因違反毒品危害防制條例案件，經本院以109 
     年度易字第2296號裁定送觀察、勒戒後，因認被告無繼續
    施用毒品之傾向，於110 年12月22日釋放出所（下稱前案）
    ，然聲請意旨所述之犯罪事實係在前案觀察、勒戒執行完畢
    釋放前，應為該次觀察、勒戒程序效力所及，故臺中地檢署
    檢察官乃以110 年度毒偵字第2713號為不起訴處分確定在案
    等情，有臺灣高等法院被告前案紀錄表在卷足憑，並經本院
    核閱前開偵查卷宗屬實。而被告於偵查期間固稱：警方從我
    所駕駛之車輛方向盤下方扣得之第二級毒品甲基安非他命2 
    包、沾有第二級毒品甲基安非他命之吸食器1 組都不是我的
    ，車子是我跟租車行承租的云云，然據其於偵查期間所述自
    其於110 年1 月11日承租該車之時起至同月17日為警查獲時
    止，都沒有將車輛借予他人使用乙情（偵字4420號卷第10頁
    反面、第60頁反面），足認該車於此段期間係在被告掌握之
    下，是被告於警詢中辯稱不知該等扣案物品為何在車上云云
    （偵字4420號卷第10頁反面），洵屬可議，已難採信。尤其
    第二級毒品甲基安非他命係量少價昂之物品，其價格非低、
    取得不易，且持有第二級毒品甲基安非他命乃犯罪行為、檢
    警查緝甚嚴、罪責極重，倘若該等扣案物品確係他人所有，
    殊難想像該人竟有可能將該等扣案物品放在該車內，並任由
    他人承租該車？遑論被告並未提出租車行負責人之年籍、聯
    絡方式等資訊供檢警追查，及被告不知車主是何人、租車行
    名稱為何一節，業經被告於警詢中供承在案（偵字4420號卷
    第10頁反面），準此，被告於警詢時所為該等扣案物品非其
    所有之辯解，顯屬事後臨訟之詞，委無足取。再者，如聲請
    意旨所載被告施用第二級毒品甲基安非他命之事實，此據被
    告於偵訊時坦承不諱（偵字4420號卷第126 、127 頁），而
    被告之尿液檢體經警送驗後，結果確呈安非他命、甲基安非
    他命陽性反應等情，有台灣尖端先進生技醫藥股份有限公司
    110 年1 月29日濫用藥物檢驗報告（尿液檢體編號：152666
    ）、尿液檢體委驗單（尿液檢體編號：152666）等在卷可稽
    （偵字4420號卷第98、99頁），基上各情，可證扣案之甲基
    安非他命2 包（總淨重餘1.54公克）、吸食器1  組均為被
    告所有，堪予認定。又該等扣案物品經警送鑑驗結果，檢驗
    出含有第二級毒品甲基安非他命成分乙節，亦有臺北市政府
    警察局鑑定書、交通部民用航空局航空醫務中心110 年1 月
    27日毒品鑑定書等存卷可參（偵字4420號卷第101  、103 
    頁）；且因扣案吸食器1 組與其內之毒品難以析離，復無析
    離之實益與必要，即應視同第二級毒品。揆諸前揭說明，本
    院審核認聲請為正當，應予准許，爰依刑法第40條第2 項、
    毒品危害防制條例第18條第1 項前段規定，均宣告沒收銷燬
    之；至送驗耗損部分，因業已滅失，爰不另宣告沒收銷燬。
五、依刑事訴訟法第455 條之36第2 項，毒品危害防制條例第18
　　條第1 項前段，刑法第40條第2 項，裁定如主文。
中　　華　　民　　國　　111 　年　　3 　　月　　23　　日
                  刑事第四庭    法　官  劉依伶
以上正本證明與原本無異。
如不服本裁定，應於收受送達後5日內向本院提出抗告狀。（應
附繕本）
                        　　　　書記官  盧弈捷
中　　華　　民　　國　　111 　年　　3 　　月　　23　　日